臺灣高等法院臺南分院刑事判決　　　　 96年度上易字第212號
上　訴　人
即　被　告　乙○○
上列上訴人因詐欺案件，不服臺灣臺南地方法院95年度易字第
1561號中華民國96年1月17日第一審判決（起訴案號：臺灣臺南
地方法院檢察署九十五年度偵字第一六四六八號），暨移送併辦
（案號：九十五年度偵字第三二０二０號），提起上訴，本院判
決如下：
    主  文
上訴駁回。
    事  實
一、乙○○前因違反毒品危害防制條例案件，經臺灣高雄地方法
    院於民國九十三年十一月一日以九十三年度簡字第四二二五
    號判處應執行有期徒刑五月確定，於九十四年六月二十一日
    徒刑執行完畢。乙○○明知提供金融機構帳戶予他人使用，
    將可能遭人用於不法之途，竟仍基於幫助他人詐欺取財之概
    括犯意，先於民國九十四年十一月十六日在高雄縣岡山公園
    ，將其持用之高雄阿蓮郵局帳戶（局號：0000000號
    、帳號：0000000號）帳戶之存摺、提款卡、印章等
    物，以新台幣（下同）一千元（實際僅取得五百元）之對價
    ，出售予不詳年籍姓名之成年男子，供其向不特定民眾詐財
    匯款之用。而該成年男子旋於九十四年十一月十七日上午十
    二時四十八分，以電話向陳嬡華佯稱：其信用卡積欠卡費，
    與人頭帳戶有關，要求其當祕密證人，並須依指示至銀行辦
    理語音轉帳並匯款至指定帳號云云，致陳嬡華誤信為真，陷
    於錯誤而依其指示設定語音轉帳，並匯款九十萬元至葉秋惠
    使用之太平永豐路郵局帳戶（局號：0000000號、帳
    號：0000000號），而該成年男子並利用陳嬡華設定
    之語音轉帳密碼，將陳嬡華帳戶內之款項轉帳八十九萬五千
    元至乙○○所使用之前開郵局帳戶及八十五萬六千元至馬書
    華使用之高雄梓官郵局帳戶（局號：0000000號、帳
    號：」０ㄧ五五九五六號）、七十五萬九千元至洪國斌使用
    之高雄後勁郵局帳戶（局號：0000000號、帳號：0
    000000號）（葉秋惠、馬書華及洪國斌均另由檢察官
    偵查辦理），且旋即提領一空。迨陳嬡華驚覺受騙，報警攔
    截匯款，僅追回十七萬零三十一元。乙○○復承前開幫助他
    人詐欺取財之概括犯意，於九十五年一月六日，在高雄縣岡
    山鎮某處，將其使用之台灣中小企業銀行帳戶（帳號000
    00000000號）之存摺及金融卡，以一千元之對價，
    出售予姓名年籍不詳之成年女子，並告知該帳戶之提款卡密
    碼資料，以利該名女子使用該帳戶。該名女子遂基於意圖為
    自己不法之所有，於九十五年二月十七日十六時三十九分許
    ，由一姓名年籍不詳之男子，在網路上向甲○○佯稱欲販賣
    虛擬遊戲錢幣，要求其依指示匯款，甲○○信以為真，遂於
    同日以銀行自動櫃員機（即ＡＴＭ）跨行轉帳一千元至乙○
    ○前開帳戶中，該名女子待甲○○轉帳匯款後，旋將該筆款
    項提領一空。甲○○嗣因遲遲未收到虛擬遊戲錢幣，經查詢
    後，始悉受騙。
二、案經甲○○訴由花蓮縣警察局花蓮分局報告臺灣花蓮地方法
    院檢察署檢察官報請臺灣高等法院檢察署令轉臺灣臺南地方
    法院檢察署檢察官偵查起訴暨移送併辦。
    理  由
一、訊據被告，固承認將自己郵局及銀行帳戶提供與不詳姓名之
    人，惟辯稱：我是要辦貸款，不知道他們是詐欺集團云云。
    惟查：上揭犯罪事實業據被告乙○○於警詢、偵查中（見偵
    16468卷第8頁）及原審審理（見原審卷第32頁）時供承不諱
    ，核與證人即被害人甲○○及陳嬡華於警詢中所述遭詐騙經
    過相符，並有被告持用之前開台灣中小企銀、郵局帳戶之往
    來明細、被害人陳嬡華、甲○○受騙而匯款、轉帳資料各件
    在卷可稽，故被告辯解應非可採，被告犯行明確，堪以認定
    ，應依法論科。
二、核被告基於幫助詐欺之故意，提供銀行、郵局存摺以供他人
    作為詐騙所得之匯款專戶，助其取得詐欺他人之款項行為，
    係犯刑法第三百三十九條第一項之普通詐欺取財罪之幫助犯
    。另按被告行為後，刑法及刑法施行法業於九十四年二月二
    日經總統以華總一義字第０九四０００一四九０一號令修正
    公布，並於九十五年七月一日施行（下稱新刑法，修正前刑
    法下稱舊刑法），參酌最高法院九十五年五月二十三日刑事
    庭第八次會議決議，新刑法第二條第一項之規定，係規範行
    為後法律變更所生新舊法律比較適用之準據法，於新刑法施
    行後，應適用新刑法第二條第一項之規定，為「從舊從輕」
    之比較。另本件被告所犯二次幫助詐欺犯行，經原審審理結
    果，認為均構成幫助詐欺取財罪，雖九十五年七月一日修正
    施行之刑法，已刪除第五十六條連續犯之規定，但本件被告
    所犯本罪之時間在刑法修正施行前，而當時連續幫助詐欺罪
    ，係以就幫助詐欺罪加重其本刑至二分之一，而刑法修正後
    ，因連續犯已經刪除，應將所犯幫助詐欺罪分論併罰，合併
    計算其法定最高本刑顯較原連續幫助詐欺罪之法定刑為重，
    依刑法第二條第一項之規定比較結果，應適用較輕之修正前
    刑法而論以連續幫助詐欺罪。被告前有如事實欄所載之前科
    紀錄等情，有台灣高等法院被告前案紀錄表一份在卷可稽。
    茲因被告行為後，刑法第四十七條有關累犯之規定業已修正
    ，修正施行前刑法第四十七條規定：「受有期徒刑之執行完
    畢，或受無期徒刑或有期徒刑一部之執行而赦免後，五年以
    內再犯有期徒刑以上之罪者，為累犯，加重本刑至二分之一
    。」，而修正後刑法第四十七條第一項規定：「受徒刑之執
    行完畢，或一部之執行而赦免後，五年以內故意再犯有期徒
    刑以上之罪者，為累犯，加重本刑至二分之一。」。查被告
    於有期徒刑執行完畢後，五年內故意再犯本件法定刑有期徒
    刑以上之罪，不論依修正前之刑法第四十七條，或修正後之
    刑法第四十七條第一項之規定，均構成累犯，對被告而言並
    無有利或不利之情形，應逕依修正後之刑法第四十七條第一
    項之規定，論以累犯，並遞加重其刑。另被告幫助他人犯罪
    ，應依刑法第三十條第二項之規定，減輕其刑，並先加後減
    之。被告提供郵局帳戶幫助他人詐騙被害人陳嬡華部分犯行
    ，雖未據公訴意旨論及，然此部分與前開起訴並論罪科刑部
    分具有連續犯之裁判上一罪關係，已如前述，是此部分應為
    起訴效力所及，本院自得併予審酌。
三、被告行為後，刑法第四十一條第一項前段易科罰金之規定業
    已修正變更，新法規定：「犯最重本刑為五年以下有期徒刑
    以下之刑之罪，而受六個月以下有期徒刑或拘役之宣告者，
    得以新臺幣一千元、二千元或三千元折算一日，易科罰金。
    」但依據舊法及修正前罰金罰鍰提高標準條例第二條前段（
    現已刪除）規定，被告行為時易科罰金折算標準，應以銀元
    三百元折算一日，經折算為新臺幣後，應以新臺幣九百元折
    算為一日。比較修正前後之易科罰金折算標準，當以修正前
    之規定，較有利於被告，故應依刑法第二條第一項規定，適
    用修正前刑法第四十一條第一項前段規定，定其折算標準。
    另於被告行為後，刑法施行法增訂第一條之一，於九十五年
    六月十四日公布，並於同年七月一日施行；該條規定：「中
    華民國九十四年一月七日刑法修正施行後，刑法分則編所定
    罰金之貨幣單位為新臺幣。九十四年一月七日刑法修正時，
    刑法分則編未修正之條文定有罰金者，自九十四年一月七日
    刑法修正施行後，就其所定數額提高為三十倍。但七十二年
    六月二十六日至九十四年一月七日新增或修正之條文，就其
    所定數額提高為三倍。」考其立法理由，係為因應九十四年
    二月二日修正公布、九十五年七月一日施行之刑法施行後，
    依刑法總則第三十三條第五款規定，罰金貨幣單位已改為新
    臺幣，是以分則編各罪所定罰金之貨幣單位，自應配合上開
    規定修正，為使罰金數額趨於一致，避免衍生新舊法比較適
    用問題，以緩和實務適用法律之衝擊，於不變動罰金數額之
    前提下，而為制定（前揭條文立法意旨參照），換言之，刑
    法施行法第一條之一係在替代罰金罰鍰提高標準條例部分條
    文，與適用罰金罰鍰提高標準條例之結果相同，對於被告而
    言並不發生有利或不利之問題，僅係將貨幣單位由銀元改為
    新臺幣，並非法律變更刑度之條文，當無須就新舊法比較適
    用。
四、原審因予適用，刑法第二條第一項、廢止前刑法第五十六條
    、現行刑法第三十條、第三百三十九條第一項、第四十七條
    第一項、修正前第四十一條第一項前段，刑法施行法第一條
    之一，廢止前罰金罰鍰提高標準條例第二條，並審酌被告不
    思以正途賺取財富，竟因他人利誘，即出售銀行、郵局存摺
    等物以供不法份子使用，並造成被害人損失甚鉅，且使警察
    機關難以追查真正幕後詐欺集團，另衡量被告之犯罪動機、
    手段、目的、犯罪後坦承犯行之態度等一切情狀，量處有期
    徒刑五月，並諭知易科罰金之折算標準，本院核其認事用法
    俱無不合，量刑亦稱妥適，被告上訴意旨否認犯罪，空言指
    摘原判決不當，為無理由，應予駁回。
據上論結，應依刑事訴訟法第368條，判決如主文。
本案經檢察官趙中岳到庭執行職務。
中　　華　　民　　國　　96　　年　　5 　　月　　29　　日
                  刑事第五庭    審判長法　官  楊明章
                                      法　官  顏基典
                                      法　官  楊子莊
以上正本證明與原本無異。
不得上訴。
　　　　　　　　　　　　　　　　　　　書記官  王全龍
中　　華　　民　　國　　96　　年　　5 　　月　　30　　日
附錄本案論罪科刑法條：
刑法第三百三十九條
意圖為自己或第三人不法之所有，以詐術使人將本人或第三人之
物交付者，處五年以下有期徒刑、拘役或科或併科一千元以下罰
金。
以前項方法得財產上不法之利益或使第三人得之者，亦同。
前二項之未遂犯罰之。
